【裁判字號】    99,裁,30
【裁判日期】    990107
【裁判案由】    進口貨物核定完稅價格
【裁判全文】
最  高  行  政  法  院  裁  定
                                        99年度裁字第30號
上  訴  人  緯山國際有限公司
代  表  人  甲○○
訴訟代理人  楊丕銘  律師
被 上訴 人  財政部基隆關稅局
代  表  人  乙○○
上列當事人間進口貨物核定完稅價格事件，上訴人對於中華民國
98年9月14日臺北高等行政法院98年度簡字第141號判決，提起上
訴，本院裁定如下：
    主  文
上訴駁回。
上訴審訴訟費用由上訴人負擔。
    理  由
一、按對於適用簡易程序之裁判提起上訴或抗告，須經本院許可
    ，且該許可以訴訟事件所涉及之法律見解具有原則性者為限
    ，行政訴訟法第235條定有明文。所謂法律見解具有原則性
    者，係指該事件涉及之法律問題意義重大，而有加以闡釋必
    要之情形而言，非以其對於該訴訟當事人之勝敗有無決定性
    之影響為斷。例如對於行政命令是否牴觸法律所為之判斷，
    或原審判決就同類事件所表示之法律見解與本院或其他高等
    行政法院所表示之見解互相牴觸，有由本院確認或統一法律
    上意見之必要等情形屬之。
二、緣上訴人於民國（下同）95年1月11日委由泰安報關行向被
    上訴人報運進口舊汽車計1輛（報單號碼：第AN/D2/95/283A
    /0001號），申報單價為FOB USD 30,268/UNT，經被上訴人依
    關稅法第18條第2項規定，准上訴人繳納相當金額保證金先
    行驗放，事後再加審查。嗣經財政部關稅總局驗估處查價結
    果，系爭貨物應改按FOB USD 45,361/UNT核估，被上訴人乃
    據以增估補稅，以95年7月10日基普六補二字第0950002159
    號函檢送海關進口貨物各項稅款繳納證（第ANＺ00000000000
    號）通知上訴人補繳稅款新臺幣186,216元。上訴人不服申
    請復查，復查決定以其逾期不予受理，提起訴願仍遭決定駁
    回，提起行政訴訟，亦經臺北高等行政法院以97年度訴字第
    318號裁定駁回其訴，本院以98年度裁字第204號裁定駁回其
    抗告確定。上訴人復提起本件確認行政處分無效訴訟，經原
    審法院適用簡易程序判決駁回後，上訴人不服，提起本件上
    訴。
三、上訴意旨雖主張：依行政程序法第100條第1項及關稅法第22
    條第1項規定可知，除法律有特別規定者外，系爭行政處分
    自應送達予上訴人始為合法，且僅報關及納稅手續得委託報
    關業者辦理，並未特別規定課稅及罰鍰等行政處分之相關程
    序亦在得委託報關業者辦理之範圍內，而原判決所引用報關
    業設置管理辦法第12條第1項規定及上訴人與泰安報關行間
    之長期委任書，亦應受上開法律規定之拘束，故對上訴人所
    為課稅及罰鍰等行政處分之事項，不在泰安報關行所得受委
    託辦理之範圍內。又依憲法第19條及中央法規標準法第5條
    規定關於人民權利義務事項之稅捐核課應有法律保留原則之
    適用可知，屬於課稅之系爭行政處分依法不在得委託報關業
    者辦理之範圍內，致其送達仍應向上訴人本人為之始可，是
    被上訴人於95年7月12日將系爭課稅之行政處分送達於上訴
    人長期委任報關之泰安報關行乃不合法，致系爭行政處分確
    屬無效。本件爭執不但涉及關稅法第22條第1項所為「貨物
    應辦之報關、納稅等手續，得委託報關業者辦理」之規定，
    就得委託報關業者辦理之事項範圍「是否包含課稅及罰鍰等
    行政處分之收受在內」之爭議，並涉及應否適用法律保留之
    爭議，更涉及不生送達效力之行政處分是否係屬行政程序法
    第111條第2款或第7款無效情形之爭議，是其所涉及之法律
    見解確實具有原則性等語。然原判決已論明：所謂「無效之
    行政處分」，係指行政行為雖具有「行政處分」之形式外觀
    ，但其內容具有嚴重瑕疵而自始、當然、確定不生效力。系
    爭處分在外觀形式上已具備書面行政處分之應記載事項，並
    無一望即知之重大明顯瑕疵，自不生無效之問題。至於上訴
    人主張系爭處分送達不合法、被上訴人已不得為處分云云，
    與行政處分內容具有嚴重瑕疵而自始、當然、確定不生效力
    ，係屬二事，不能混為一談；且依上訴人出具之長期委任書
    記載：「茲委任泰安報關行自93年1月1日迄至95年12月31日
    止為本公司進口、出口、轉運（口）貨物向貴局辦理通關過
    程中依規定應為之各項手續，受任人對之均有為一切行為之
    權，『並』包括：簽認查驗、繳納稅費、提領進口貨物、捨
    棄、認諾、收受有關報關貨物之貴局一切通知與稅費繳納證
    等文件、領取貨物之貨樣‧‧‧等之特別委任權。‧‧‧」
    ，足見泰安報關行據此有代理上訴人收受有關報關貨物之一
    切通知與稅費繳納證等文件之權限，被上訴人將95年7月10
    日基普六補二字第0950002159號函暨前開稅款繳納證送達於
    泰安報關行，自屬合法。又系爭貨物於95年1日13日放行，
    被上訴人前開函文及繳納證係於95年7月12日送達於受上訴
    人委任之泰安報關行，亦無上訴人所稱被上訴人未在貨物放
    行翌日起6個月內核定應納稅額之情形，難謂被上訴人核定
    補徵稅額之處分有何重大明顯之瑕疵等語，即係說明系爭處
    分是否送達不合法致對上訴人不生送達之效力（外部效力）
    ，與行政處分具有重大瑕疵而自始、當然、確定不生效力（
    內部效力）係屬二事，並就上訴人所爭執被上訴人於95年7
    月12日將系爭行政處分送達於上訴人所長期委任報關之泰安
    報關行，是否合法？詳述其得心證之理由，且就上訴人之主
    張，何以不足採取，分別予以指駁甚明。核其上訴理由狀所
    載內容，仍執與起訴意旨略同且經原審不採之陳詞（即混淆
    行政處分之外部效力與內部效力），並持其主觀歧異之見解
    ，就原審認定事實及適用法律之職權行使，指摘為不當，難
    認本事件所涉及之法律問題有何意義重大而有加以闡釋必要
    之情形，自難謂其訴訟事件所涉及之法律見解具有原則性之
    情事。依首開規定及說明，其上訴不應許可，應予駁回。
四、依行政訴訟法第249條第1項前段、第104條、民事訴訟法第9
    5條、第78條，裁定如主文。
中    華    民    國    99    年    1     月    7     日
                    最高行政法院第四庭
                        審判長法官  劉  鑫  楨
                              法官  陳  金  圍
                              法官  林  文  舟
                              法官  曹  瑞  卿
                              法官  陳  鴻  斌
以  上  正  本  證  明  與  原  本  無  異
中    華    民    國    99    年    1     月    7     日
                              書記官  邱  彰  德


司法院資訊處製作；財團法人民間司法改革基金會備份。
